最高法院刑事判決　　　　　　　　　　　　　　　八十七年度台上字第三○五○號
　　上　 訴　 人　台灣高等法院高雄分院檢察署檢察官
　　上訴人即被告　甲○○　男
　　　　　　　　　乙○○　男
　　共　　　　同
　　選 任辯護 人　蘇盈貴律師
右上訴人等因被告等盜匪案件，不服台灣高等法院高雄分院中華民國八十七年五月十
四日第二審更審判決（八十六年度上更(一)字第三四二號，起訴案號：台灣高雄地方法
院檢察署八十四年度偵字第九四八一號），提起上訴，本院判決如左：
    主  文
原判決撤銷，發回台灣高等法院高雄分院。
    理  由
本件原判決撤銷第一審不當之判決，改判論處上訴人即被告甲○○、乙○○共同意圖
為自己不法（贅載之字）所有，以強暴致使不能抗拒，而取他人之物罪刑，固非無見
。
惟查(一)原判決事實欄記載被告甲○○持現場之木棒一支，與被告乙○○及陳富山共同
意圖為自己不法之所有，強押被害人張月美、江美玲、呂錦川、林姿容、劉雲德、王
環等人，進入高雄縣鳳山市海光四村五四六號屋內，由陳富山在屋外看守，共同私行
拘禁剝奪該六人之行動自由，甲○○、乙○○並以木棒毆打或腳踢方式，毆打江美玲
等六人，使之不能抗拒，而強取江美玲新台幣（下同）廿二萬元、呂錦川廿二萬元、
林姿容十五萬元、張月美十二萬元、劉雲德十萬元、王環十三萬元（共九十四萬元）
。係認定下手毆打被害人等之人為被告甲○○（綽號班長）、乙○○（綽號啾啾或久
久）二人，及被害人等之現款為被告二人與陳富山取走。然理由內採用被告甲○○
於原審自承有毆打被害人等，於第一審並指稱尚有「歐巴桑」參與打人（見原判決第
五頁第十四、十五行）；證人李克勤於警訊證述江美玲等六人共同籌款，由伊分錢，
分給輸錢的人（見原判決第四頁第二十行、第五頁第一行），作為該項認定之證據。
其認定之事實與採用之證據，顯不相適合，難謂無證據上理由矛盾之違法。(二)盜匪所
得之財物，應發還被害人，懲治盜匪條例第七條第一項固定有明文。然此項應發還之
財物，係指尚未滅失顯屬存在者為限。如盜匪所得財物已費失，自無從諭知發還被害
人。原判決雖認定被告等盜匪所得財物尚未返還被害人等，而諭知應發還各被害人，
然上開證人李克勤於警訊時證稱：「……美玲等六人共籌得五、六十萬元，要賭博的
人不要再追究詐賭之事，願將五、六十萬元賠給大家，羅媽媽等人便提議由我來分錢
，我便將錢悉數賠給輸錢的人，後來錢不夠賠，……後來美玲等人共籌十萬元，我又
把錢分給輸錢的人，賠完了大家便都離開……事情經過就是如此。」（見警卷第十三
頁反面），倘若無訛。則上開盜匪所得之財物既已費失不存在，得否再為發還被害人
之諭知，即值商榷。本院前次發回時已予指明，原判決仍未補正，致瑕疵依然存在，
自屬無可維持。(三)原判決理由以被告乙○○經合法傳喚無正當理由不到庭，不待其陳
述逕行判決。然被告乙○○因妨害兵役案件，經判處拘役三十日，經送監執行，其刑
期自八十七年四月九日起算，至八十七年五月八日止，有刑案資料查註紀錄表附卷可
稽（見本院卷），於原審八十七年五月五日審判時，其既在監執行，自非無正當理由
不到庭，原審不待其陳述逕行判決，尤非適法。以上或為上訴意旨所指摘，或為本院
得依職權調查之事項，應認仍有發回更審之原因。
據上論結，應依刑事訴訟法第三百九十七條、第四百零一條，判決如主文。
中      華      民      國    八十七    年      九      月      十      日
                              最高法院刑事第九庭
                                  審判長法官  謝  家  鶴
                                        法官  羅  一  宇
                                        法官  花  滿  堂
                                        法官  陳  世  淙
                                        法官  洪  佳  濱
      右正本證明與原本無異
                                              書  記  官
中      華      民      國    八十七    年      九      月     十五     日
                                                                  Ｍ
